臺灣新竹地方法院刑事判決
109年度易字第934號
公  訴  人  臺灣新竹地方檢察署檢察官
被      告  陳彥廷


上列被告因侵占案件，經檢察官提起公訴（109年度偵緝字第578
號），被告於本院準備程序中，就被訴事實為有罪之陳述，經法
官告知簡式審判程序意旨，並聽取公訴人及被告之意見後，本院
合議庭裁定由受命法官獨任依簡式審判程序審理，並判決如下：
    主    文
陳彥廷犯侵占罪，處有期徒刑捌月。緩刑伍年，並應依如附表所
示之方式向田志鵬支付如附表所示之損害賠償。
    犯罪事實
陳彥廷於民國105年12月底某日，經其友人田志鵬委託其代為向
李健豪收取欠款新臺幣（下同）40萬元，陳彥廷復委託姓名、年
籍資料不詳、綽號「阿文」之友人前往新竹市食品路某薑母鴨店
附近向李健豪收取該筆款項，詎陳彥廷竟意圖為自己不法之所有
，基於侵占之犯意，同意由「阿文」直接取走該筆款項抵償其對
「阿文」之債務而侵吞該筆款項。 
    理    由
一、認定犯罪事實所憑之證據及認定之理由：
　㈠前揭犯罪事實，業經被告陳彥廷於偵查中及本院審理時均坦
    承不諱（見臺灣新竹地方檢察署【下稱新竹地檢署】109年
    度偵緝字第578號卷，下稱偵緝卷，第18頁至第18頁反面、
    第39頁至第39頁反面、本院卷第77頁），核與證人即告訴人
    田志鵬（見臺灣桃園地方檢察署【下稱桃園地檢署】106年
    度他字第4206號卷第47頁至第47頁反面、新竹地檢署106年
    度他字第2757號卷第10頁至第12頁、新竹地檢署106年度偵
    字第10267號卷，下稱偵10267卷，第23頁至第24頁、新竹地
    檢署109年度他字第2907號卷第4頁至第5頁、偵緝卷第39頁
    反面）、證人李健豪（見偵10267卷第11頁至第12頁）於偵
    查中所述均相符，並有告訴人提出之其與被告之臉書對話截
    圖影本1份（見桃園地檢署107年度他字第4494號卷，下稱他
    4494卷，第6頁至第9頁）、告訴人提出之證人李健豪簽發之
    本票影本5張（見他4494卷第10頁至第14頁）在卷可稽，足
    徵被告前開任意性自白與事實相符，堪以採信。
　㈡綜上所述，本案事證明確，被告上開犯行，堪以認定，應予
    依法論科。
二、論罪科刑：
  ㈠被告陳彥廷行為後，刑法第335條之罰金刑部分，固於108年1
    2月25日修正公布，並自同年月27日生效施行，然修正前該
    條文之罰金數額本應依刑法施行法第1條之1第2項前段規定
    提高為30倍，本次修法僅係將上開條文之罰金數額調整換算
    後予以明定，故修正前後之罰金刑度實質上相同，非屬法律
    有變更，並無新舊法比較適用之問題，爰逕行適用修正後之
    規定。
  ㈡核被告所為，係犯刑法第335條第1項之侵占罪。
  ㈢檢察官固主張被告構成累犯之事實並主張應加重其刑，然均
    未具體指出證明之方法，參照最高法院110年度台上字第566
    0號判決意旨，本院不能遽行認定被告為累犯並加重其刑。
  ㈣爰以行為人之責任為基礎，審酌被告前有違反毒品危害防制
    條例案件經法院論罪科刑及執行完畢之紀錄，有臺灣高等法
    院被告前案紀錄表1份在卷可參；其侵害他人財產法益，顯
    然欠缺法治及尊重他人財產權之觀念，行為甚值非難；惟念
    被告坦承犯行，且已與告訴人成立和解並擬定後續賠償條件
    ，並已當庭給付4萬元，有和解筆錄1份在卷可憑（見本院卷
    第81頁至第82頁），犯後態度尚稱良好；復參酌被告所侵占
    之金額多寡，兼衡其犯罪之動機、目的、手段，暨其自述國
    中肄業之教育程度及不好之經濟狀況（見本院卷第77頁）等
    一切情狀，量處如主文所示之刑。
  ㈤被告前因故意犯罪受有期徒刑以上刑之宣告，執行完畢後，5
    年以內未曾因故意犯罪受有期徒刑以上刑之宣告，有其臺灣
    高等法院被告前案紀錄表1份在卷可查，其因一時失慮致罹
    刑典，惟犯罪後已坦承犯行，態度良好，經此偵審程序及刑
    之宣告，諒當知所警惕，信無再犯之虞；衡以被告已與告訴
    人成立和解並擬定後續賠償條件，業如前述，告訴人亦同意
    法院為以和解內容為緩刑條件之緩刑宣告（見本院卷第78頁
    、第81頁至第82頁），如由本院宣告緩刑，使被告得儘速賠
    償告訴人所受之損害，對告訴人之權益較為有利。因認被告
    所宣告之刑以暫不執行較為適當，爰依刑法第74條第1項第2
    款規定，併予宣告緩刑5年，以啟自新。並依刑法第74條第2
    項第3款規定，命被告應依如附表所示之方式支付告訴人如
    附表所示之損害賠償，以保障告訴人之權益。倘被告未遵循
    本院所諭知上開緩刑期間之負擔，情節重大，足認原宣告之
    緩刑難收其預期效果，而有執行刑罰之必要者，依刑事訴訟
    法第476條及刑法第75條之1第1項第4款之規定，檢察官得向
    本院聲請撤銷上開緩刑之宣告，併予敘明。
三、沒收部分：
  　被告所侵占之40萬元，固為本案之犯罪所得，然被告已給付
    4萬元與告訴人，業如前述，依刑法第38條之1第5項規定，
    就此部分不予宣告沒收或追徵；至被告所餘之犯罪所得，因
    被告已與告訴人成立和解並擬定後續賠償條件，應認雙方利
    益狀態已獲得適度調整。據此，本院如再予以宣告沒收被告
    犯罪所得，將有過苛之虞，為符合比例原則，爰依刑法第38
    條之2第2項規定，不予宣告沒收。
據上論斷，應依刑事訴訟法第273條之1第1項、第299條第1項前
段，判決如主文。
本案經檢察官陳榮林提起公訴，檢察官黃翊雯到庭執行職務。　
中　　華　　民　　國　　111 　年　　8 　　月　　19　　日
                  刑事第四庭    法  官  郭哲宏
以上正本證明與原本無異。
如不服本判決應於收受本判決後20日內向本院提出上訴書狀，上
訴書狀應敘述具體理由。上訴書狀未敘述上訴理由者，應於上訴
期間屆滿後20日內補提理由書狀於本院(均須按他造當事人之人
數附繕本 )「切勿逕送上級法院」。 
中　　華　　民　　國　　111 　年　　8 　　月　　19　　日
                                書記官  戴筑芸
附表：
損害賠償金額 支付方式 新臺幣（下同）45萬6,000元 民國111年7月1日當庭給付田志鵬4萬元，經田志鵬收受無訛；剩餘金額給付方式為：自111年8月起至115年11月止，按月於每月10日前匯款8,000元至田志鵬指定之帳戶（金融機構：中國信託銀行藝文分行，戶名：田志鵬、帳號：000000000000號），共52期，如有一期未給付，視為全部到期。 
附錄本案論罪法條：
中華民國刑法第335條
意圖為自己或第三人不法之所有，而侵占自己持有他人之物者，
處5年以下有期徒刑、拘役或科或併科3萬元以下罰金。
前項之未遂犯罰之。